臺灣高等法院刑事判決　　　　　　　　　94年度上易字第25號
上　訴　人　臺灣基隆地方法院檢察署檢察官
被　　　告　乙○○
上列上訴人因被告竊盜案件，不服臺灣基隆地方法院93年度易字
第212號，中華民國93年11月11日第一審判決（起訴案號：臺灣
基隆地方法院檢察署93年度偵字第782號），提起上訴，本院判
決如下：
    主  文
上訴駁回。
    理  由
一、公訴意旨略以：被告乙○○於民國九十二年五月十三日上午
    十一時十五分許，在基隆市○○區○○街一七五號高明通訊
    行，向正在店內看顧老闆甲○○小孩之菲傭佯稱要購買手機
    ，趁菲傭上樓告知甲○○之際，徒手自店內玻璃櫃檯內竊取
    ＯＫＷＡＰ一六三型銀色手機（序號：000000000
    000000號、約值新台幣『下同』一萬元）一支，得手
    後迅速逃逸，並即以四千五百元之價格售予不知情之吳宜明
    ，吳宜明再贈與亦不知情之女友吳佳欣插入0000000
    000門號卡使用，嗣經甲○○報警處理，經警循線查獲，
    始知悉上情，因認被告涉犯刑法第三百二十條第一項之竊盜
    罪嫌。
二、按犯罪事實應依證據認定之，無證據不得推定其犯罪事實；
    次按不能證明被告犯罪或其行為不罰者，應諭知無罪之判決
    ，刑事訴訟法第一百五十四條、第三百零一條第一項分別定
    有明文。再按認定不利於被告之事實，須依積極證據，茍積
    極證據不足為不利於被告事實之認定時，即應為有利於被告
    之認定，更不必有何有利之證據；再按事實審法院對於證據
    之取捨，依法雖有自由判斷之權，然積極證據不足證明犯罪
    事實時，被告之抗辯或反證縱屬虛偽，仍不能以此資為積極
    證據應予採信之理由，又認定犯罪事實應依證據，為刑事訴
    訟法所明定，故被告否認犯罪事實所持之辯解，縱屬不能成
    立，仍非有積極證據足以證明其犯罪行為，不能遽為有罪之
    認定，最高法院三十年上字第八一六號、三十年上字第四八
    二號、三十年上字第一八三一號分別著有判例可資參照。
三、公訴人認被告乙○○有上開竊盜犯行，無非係以證人甲○○
    、吳宜明、吳佳欣之證述、被告所竊手機插入000000
    0000門號ＳＩＭ卡之通聯紀錄，為主要論據。訊據被告
    固不否認有將本案系爭手機賣予吳宜明，然矢口否認有何竊
    盜犯行，辯稱：該手機系伊於九十二年五月十三日與其弟弟
    蔡宗翰、當兵之同梯廖清華在七堵區百福夜市以三千五百元
    買來的，老闆向伊說因是水貨才賣那麼便宜；伊之所以在買
    來之三、四天後又轉賣予吳宜明，是因為伊買該系爭手機之
    前，伊母親有幫其弟弟蔡宗翰買一支ＮＯＫＩＡ六六一０型
    之手機，伊買入前開系爭手機後沒幾天，蔡宗翰說要再買一
    支照相手機，所以將前開ＮＯＫＩＡ六六一０型之手機給伊
    用，伊才會將買入之前開系爭手機轉賣出去等語。經查：
（一）證人蔡宗翰於原審證稱：被告和伊於去年某週二或週五晚
      上去百福夜市逛街，遇到廖清華，不記得是否與廖清華同
      攤吃東西，被告一人跑到夜市賣手機之攤位，再回來時，
      被告手上拿一支ＯＫＷＡＰ一六三型手機說是剛買來的，
      買入價格是三千多元等語（原審卷第九六至一零一頁），
      是被告辯稱有於去年五月十三日至百福夜市逛街乙節，似
      非無據，雖證人廖清華於原審證稱：伊沒有看過被告拿過
      ＯＫＷＡＰ一六三型手機，和被告雖然當兵是同梯，但是
      被告大部分放假時都留在高雄玩，而我自己一人回基隆，
      我只記得今年有和被告及他弟弟去逛過百福夜市一次，大
      約是在今年七、八月，去年則沒有。不記得蔡宗翰所說的
      事等語（原審卷第一零三至一零四頁），衡諸人之記憶，
      每因時間之經過或關己程度之高低，而深刻或淡薄，是証
      人廖清華僅記得今年之舉，而不記去年之事，在情理之中
      ，尚不能遽以之推論被告辯稱：有於去年五月十三日與廖
      清華至百福夜市逛街乙節，係屬不實，蓋此一辯解有證人
      蔡宗翰可証。因此，証人廖清華上開證詞，尚不能據為不
      利被告之證據。
（二）證人即被害人甲○○於原審證稱：這隻手機原先放在櫥窗
      裡，我當時不在店現場，我當時在一樓的夾層，該夾層有
      三個房間，我在房間裡換衣服，我一樓前面是店面，後面
      是客廳，菲傭當時在後面客廳餵小孩，有一個客人進來跟
      菲傭說要修手機，我的店門有一個鈴鐺，該客人進來，菲
      傭就探頭出來看，店面有攝影，但是沒有錄影，菲傭聽到
      該客人說要修手機就到夾層上面叫我，我說好馬上下來，
      菲傭先下樓，菲傭下樓時，看到該客人打開沒有鎖的櫥窗
      ，菲傭向該客人說不可以（她是用國語說的），我有聽到
      該客人打開玻璃櫃的聲音，我就馬上從樓上跑下來，樓上
      跑下一樓大約僅五至十秒，拿手機的那個人當時正在打開
      店門，打開後，就一直往店外衝，我只看到那個人的背影
      ，我追出店外約二十公尺，但是還是沒有追上，我回到店
      裡，菲傭跟我說她有向那個人說不可以。菲傭一上樓叫完
      我，就下樓回到一樓後面客廳。客廳可以看到店面，一樓
      店面和客廳之間沒有門，是開放式的的。我聽到櫥窗打開
      的聲音時，菲傭下樓了，我追那個人身高約一百七十公分
      ，和被告不一樣，拿手機那個人身高比被告高，體型比被
      告瘦等語（原審卷第六五至六六頁），依其所述，自其店
      中取走手機者，並非被告，則檢察官以其證詞為不利被告
      證據，尚有誤會。且證人甲○○亦稱：菲傭已回菲律賓，
      沒有再來台灣等語（原審卷第六七頁），由卷附之外勞居
      留資料查詢亦可證該菲傭確已離台，是亦不能請該菲傭指
      認犯人，附此敘明。
（三）證人吳佳欣、吳宜明之警、偵訊證詞，雖可得知本屬被害
      人甲○○店內之ＯＫＷＡＰ一六三型手機係由被告以四千
      五百元之價格賣予吳宜明，而吳宜明再贈與女友吳佳欣使
      用（被告亦承認此節），再證人吳宜明且於警、偵訊證稱
      被告賣前開手機予伊時，向伊說該手機是被告朋友因缺錢
      花用叫被告賣的等語，此與被告於原審辯稱該手機是其向
      夜市攤販買來的云云，有所矛盾，然不能由此矛盾，即推
      論被告竊取該手機。
（四）被告另辯稱：夜市攤販老闆向伊說因是水貨才賣那麼便宜
      云云，惟原審勘驗系爭ＯＫＷＡＰ一六三型手機，結果為
      ：「審判長當庭將手機電池室拆開，發現該支手機電池上
      面有寫英華達股份有限公司（該手機電池係ＯＫＷＡＰ原
      廠手機電池）、ＭＡＤＥ　ＩＮ　ＴＡＩＷＡＮ，並有寫
      震旦通訊撕毀保固失效的標籤，手機上面則有寫交通部電
      信總局審定合格的標籤，亦有震旦通訊撕毀保固失效的標
      籤。」（原審卷第六四頁），且證人甲○○亦證稱該等手
      機上之標籤是手機弄丟的時候就有的，該隻手機是向震旦
      行進貨的，是本國原廠的原裝貨等語（原審卷第六五頁）
      ，可見被告辯稱夜市攤販老闆向伊說因是水貨才賣那麼便
      宜云云，即與上開證據不符，難予採信。雖其此部分所辯
      不可採，惟尚不以之推認被告有竊盜犯行。
　　綜上，本件既存之證據方法尚無從證明被告有何竊盜犯行，
    此外，復查無其他證據證明被告有竊盜犯行，衡諸首開法條
    及判例要旨，自應為被告無罪之諭知。
四、原審以無證據證明被告竊盜犯行，而諭知無罪判決，核無違
    誤，檢察官上訴意旨略以：依通聯紀錄，證人吳佳欣於系爭
    行動電話遭竊後二日即有使用，與被告所稱買來三四天即轉
    賣不符，又應函查被告服役單位，以查明案發時被告服勤情
    形，原審未予詳察，請撤銷改判等語，經查：有關系爭行動
    電話序號是：000000000000000號（偵字第七八二號卷第十
    七頁，第十九頁），而檢察官所指通聯紀錄，其序號為：
    000000000000000號，有該通聯紀錄在卷可參（同上卷第二
    十頁），通聯紀錄上並註記序號差一號，顯見二者不同，檢
    察官所指是有誤會，再依南部地區巡防局第五海岸巡防總隊
    函覆本院所附工作日誌：被告於案發時係休假（本院卷第十
    七至四八頁），而亦不能由此推論被告有竊盜罪嫌，是上訴
    為無理由，應予駁回。
五、再證人甲○○於原審證稱：前開手機當時之進貨價是九千六
    百元（此據其提出震旦行股份有限公司出具之統一發票附卷
    為憑），當時售出之之市價為九千六百元，至於夜市販賣該
    型手機之價格情形則證稱「中古機就是有人用過的手機，大
    約是新的手機價格的一半，拿我手機的那個人只有拿手機，
    而沒有原裝的盒子、充電器、傳輸線，如果那個人單單只有
    拿手機去賣，就只能算是中古機來賣；如果中古機賣我包含
    原裝的盒子、充電器、傳輸線，同類型手機我收購約八千元
    ，如果不包含這些裝備，我收購大約四千五百元，再以五千
    元賣出去。」等語，被告既自稱其向夜市攤販買入者僅有單
    純之手機（旅充則另以三百元購入），則一般之夜市攤販當
    以約四千五百元至五千元之價格賣出，被告以明顯低於一般
    夜市攤販價格之三千五百元購入，似有購買贓物之認識，且
    證人吳宜明警、偵訊時證稱被告本來要賣前開手機之價格為
    五千元，伊出價四千五百元，被告就將該手機賣予伊等語，
    ，益可見被告明知該手機以中古機出售之一般合理價格為何
    ，而又以明顯偏低之價格買受，益顯其故買贓物之犯意。是
    以，雖不能認被告係犯竊盜，然其有無涉犯係故買贓物罪嫌
    ，未據起訴，應由公訴人另依法偵辦，附此敘明。
六、本案既經諭知無罪，則臺灣基隆地方法院檢察署檢察官移送
    併辦之九十四年度速偵字第一號、九十三年度速偵字第一五
    六號、九十四年偵字第十號案件，即與本案無何裁判上一罪
    之關係，自應退回該署檢察官另行偵辦，併此敘明。
七、被告經合法傳喚，無正當理由不到庭，爰不待其陳述逕行判
    決。
據上論斷，應依刑事訴訟法第368條，第371條，判決如主文。
本案經檢察官呂丁旺到庭執行職務。
中　　華　　民　　國　　94　　年　　3　　月　　29　　日
　　　　　　　　　刑事第二十一庭　審判長法　官溫耀源
　　　　　　　　　　　　　　　　　　　  法　官吳  燦
　　　　　　　　　　　　　　　　　　　  法　官周政達
以上正本證明與原本無異。
不得上訴。
                      　                書記官陳菊珍
中　　華　　民　　國　　94　　年　　3 　　月　　29　　日
